【裁判字號】    90,交訴,84
【裁判日期】    900822
【裁判案由】    公共危險等
【裁判全文】
臺灣板橋地方法院刑事判決                            九十年度交訴字第八四號
    公  訴  人  臺灣板橋地方法院檢察署檢察官
    被      告  甲○○
右列被告因公共危險等案件，經檢察官提起公訴（九十年度偵字第四五六號），本院
判決如左：
    主      文
甲○○服用酒類，不能安全駕駛動力交通工具而駕駛，累犯，處有期徒刑伍月；又過
失傷害人，累犯，處有期徒刑陸月；又駕駛動力交通工具肇事，致人受傷而逃逸，累
犯，處有期徒刑壹年；又以加害生命、身體之事，恐嚇他人致生危害於安全，累犯，
處有期徒刑肆月。應執行有期徒刑壹年拾月。
    事      實
一、甲○○前於民國八十三年間，曾因違反肅清煙毒條例、麻醉藥品管理條例案件，
    經本院分別判決有期徒刑三年二月、四月，應執行有期徒刑三年四月確定，於八
    十四年四月七日入監執行，於八十六年一月四日縮短刑期假釋出監，縮刑期滿日
    期為八十七年七月五日，猶不知悔改。其自九十年五月十三日晚上十一時許，在
    臺北縣板橋市南雅夜市，與友人飲用高梁酒約十杯後，明知已達酒醉不能安全駕
    駛動力交通工具之程度，仍於翌日（十四日）凌晨二時五十分許，駕駛其所承租
    車號ＦＦ－六九四二號自用小客貨車搭載友人劉家源，由臺北縣板橋市○○○路
    夜市往土城市方向行駛，途經板橋市○○街三十四號巷口，本應注意行車速度在
    市區道路，時速不得超過四十公里；又汽車行駛時，駕駛人應注意車前狀況及兩
    車併行之間隔，並隨時採取必要之安全措施，而依當時情況亦無不能注意情事，
    因酒醉導致反應遲緩、判斷能力降低，以致疏於注意車前狀況，亦未隨時採取必
    要之安全措施，自後追撞同向由丙○○騎乘車牌號碼ＧＮＩ－五０六號重型機車
    ，丙○○失控倒地後，受有頭部外傷、臉部多處裂傷、挫傷、四肢多處挫傷等傷
    害。甲○○肇事後，明知汽車駕駛人駕駛汽車肇事致人受傷或死亡，應即採取救
    護或其他必要措施，並向警察機關報告，不得駛離，其為逃避肇事責任，竟駕駛
    上開車輛加速逃逸離去。適為當時亦騎乘機車在後之乙○○發現，即自後追趕，
    行經土城市○○路、青雲路口時，將上情報告當時在路口執行勤務之警員，並協
    同警方加以追緝。警員於同日凌晨三時十分許，在土城市○○路，將甲○○駕駛
    之車輛予以攔停，然甲○○復趁機逃逸，隨後在土城市○○路○段二一七之一號
    前，再度警員及證人乙○○攔下，甲○○復另行起意，對乙○○恐嚇稱：「你怎
    麼死的都不知道！」等語，致乙○○心生畏懼。甲○○嗣為警逮捕後，於同日凌
    晨三時五十六分許經進行酒精濃度測試，其呼氣所含酒精濃度高達每公升一點０
    三毫克。
二、案經被害人丙○○訴由臺北縣警察局板橋分局報請臺灣板橋地方法院檢察署檢察
    官偵查起訴。
    理      由
一、訊據被告甲○○矢口否認有何前揭犯行，辯稱：當時我駕駛租來的廂型車，要載
    朋友劉家源回家，行經板橋市○○街三十四巷口，因為喝酒神智不清，且當時視
    線不佳，感覺有撞到東西，不知道撞到告訴人，後來我朋友說好像撞到東西，我
    就在某一個路口停車，剛停下來警察就來了云云。惟查右揭犯罪事實，業據告訴
    人丙○○指訴綦詳，核與證人即現場目擊者乙○○於警訊中證述之情節相符，且
    有道路交通事故調查報告表一份、車損與事故現場相片十三幀、酒精濃度測試報
    告單、刑法第一百八十五條之三案件測試觀察記錄表、亞東紀念醫院診斷證明書
    各一紙等資料附卷可資佐證。又被告駕駛自用小客貨車自後追撞告訴人騎乘之機
    車，路面上並無煞車痕跡，有道路交通事故調查報告表在卷可稽，且該自用小客
    貨車右前側之保險桿、車燈、引擎蓋均凹陷破損，車燈玻璃及汽車零件且散落現
    場，另機車車尾亦扭曲變形，亦有上開車損照片附卷可憑，足徵被告駕駛車輛在
    未煞車情況下，自後猛力撞擊告訴人之機車，其衝擊力之強不言可諭。當被告駕
    駛車輛感覺猛力撞擊某物品，縱因被告酒醉導致反應能力降低或視線不佳等因素
    ，無法明確清楚看見其所撞擊之對象，惟其既駕駛汽車行駛於道路上，當係撞及
    道路之其他車輛或行人，為一般人所能明知且能預見，自應下車查看處理，被告
    空言不知撞及何物即駕車離去，並無肇事逃逸之意云云，不符常理甚巨，難以採
    信。況且，被告於檢察官訊問時曾自承：「（何以肇事逃逸？）因害怕就逃跑了
    。」等語（見偵查卷第三十二頁背面），另被告肇事後，先在土城市○○路為警
    攔下，被告趁機逃逸後，隨後在土城市○○路○段二一七之一號前，再度遭警員
    攔下之情，為證人乙○○證述明確，被告肇事後為逃避責任而逃逸之情甚明，堪
    以認定。又被告雖矢口否認曾出言恐嚇現場目擊證人乙○○云云，惟證人乙○○
    騎乘機車目睹被告肇事逃逸之情，即騎車自後追趕，並在土城市○○路、青雲路
    口報警後協同追趕，被告在土城市○○路○段二一七之一號前再遭證人乙○○攔
    下，下車後做打人狀，且出言恐嚇稱：「你怎麼死的都不知道（臺語）！」等語
    之情，為證人乙○○於警訊中指訴綦詳，衡諸證人乙○○與被告素不相識，並無
    仇怨，為被告所自承，當無設詞誣陷之理，被告上開恐嚇犯行，足稽認定。次查
    ，被告飲酒止於九十年五月十四日凌晨二時五十分許，歷一小時後，於同日凌晨
    三時五十六分接受呼氣酒精濃度檢測結果，呼氣所含酒精濃度尚達每公升一點零
    三毫克，不僅遠逾道路交通安全規則第一百十四條第二款所定飲酒後其吐氣所含
    酒精成份零點二五毫克以上者不得駕車之標準，猶見其於本件肇事前駕車，呼氣
    酒精濃度應較每公升一點零三毫克為高，參酌德國、美國之認定標準，對於呼氣
    中酒精濃度已達每公升零點五五毫克（○‧五MG/L）或血液中酒精濃度達百分之
    零點一一以上者，肇事率為一般正常人之十倍，已達「不能安全駕駛」之標準，
    呼氣中酒精濃度達每公升零點八五毫克（○、八五MG/L）或血液中酒精濃度達百
    分之零點一七以上者，肇事率更為一般人之五十倍（見法務部八十八年五月十八
    日法檢字第○○一六六九函，載法務部公報第二二八期第二十七頁至第二十八頁
    及「身體酒精濃度與肇事率關係表」）；又被告於本院審理中自承於酒後開車時
    意識不清醒、精神狀況不佳（見本院九十年八月八日審判筆錄），且被告為警逮
    捕後，有腳步不穩、出入車門困難、說話含糊不清、意識模糊、多話等現象，有
    警製刑法第一百八十五條之三案件測試觀察記錄表在卷可參，俱徵被告於肇事前
    駕車時，主觀上已知其不勝酒力，客觀上亦達酒醉不能安全駕駛動力交通工具之
    程度甚明，被告酒醉駕駛之犯行，亦堪以認定。按行車速度，在市區道路時速不
    得超過四十公里；另汽車行駛時，駕駛人應注意車前狀況，並隨時採取必要之安
    全措施，道路交通安全規則第九十三條第一項第一款、第九十四條第三項分別定
    有明文，此為汽車駕駛人駕駛汽車時應盡之注意義務，依卷附之道路交通事故調
    查報告表及現場相片所示，事故發生時天候雨、路面濕潤，然夜間有照明、視距
    良好、道路形態為直路、無缺陷、無障礙物，當無不能注意之情事，倘被告於駕
    駛時未超速行駛，注意車前狀況，並隨時採取必要之安全措施，應不致直接追撞
    於其正前方同向行駛之被害人，發生被害人身體受有傷害之結果，詎其以近八十
    公里之速度行駛，為證人乙○○於警訊中證述明確（見偵查卷第九頁背面），又
    疏於注意車前狀況，未隨時採取必要之安全措施，造成被害人被撞受傷，其有過
    失，及其過失與被害人所受傷害間有相當因果關係，實毋庸疑。綜上，本件事證
    明確，被告犯行均堪認定，應依法論科。
二、核被告甲○○所為，係犯刑法第一百八十五條之三之服用酒類不能安全駕駛動力
    交通工具而駕駛罪、刑法第二百八十四條第一項前段之過失傷害罪、刑法第一百
    八十五條之四之駕駛動力交通工具肇事致人受傷而逃逸罪及刑法第三百零五條之
    恐嚇危害安全罪。被告所犯上開四罪名間，犯意各別，行為互殊，犯罪構成要件
    迥不相侔，應予分論併罰。被告酒醉駕車因而致人受傷，依法應負刑事責任，所
    犯業務過失傷害罪部分，應依道路交通管理處罰條例第八十六條第一項規定加重
    其刑。又被告前於八十三年間，曾因違反肅清煙毒條例、麻醉藥品管理條例案件
    ，經本院分別判決有期徒刑三年二月、四月，應執行有期徒刑三年四月確定，於
    八十四年四月七日入監執行，於八十六年一月四日縮短刑期假釋出監，縮刑期滿
    日期為八十七年七月五日，有臺灣高等法院檢察署刑案紀錄簡覆表在卷可憑，其
    於五年以內再犯上開有期徒刑以上各罪，為累犯，均應依刑法第四十七條規定加
    重其刑。被告所犯業務過失傷害罪部分，既有酒醉駕車致人受傷及累犯兩種刑之
    加重事由，應遞予加重。爰審酌汽車駕駛人飲酒後駕車，將降低對光線之適應能
    力，削弱其對於路況及車前狀況辨識之正確性，亦使神經反應遲鈍，致使駕駛人
    無法適切地操控車輛，因此酒後駕車在道路上行駛，對一般往來之公眾及駕駛人
    自身皆具有高度危險性，此為智識健全之人所可認識者，酒後不應駕車之觀念，
    復已透過學校教育、政令宣導及各類媒體廣為介紹傳達各界週知多年，被告對於
    酒後不能駕車，及酒醉駕車之危險性，應難諉為不知，詎其猶於酒後不能安全駕
    駛之狀態下駕車，漠視其他用路人生命、財產安全，已甚為可訾，肇事後不思救
    助被害人，反逃逸離去，陷被害人於求援無著，求償無門之危險，益徵其自私自
    利之心態，已達於枉顧被害人權益之程度，甚且逃逸經警攔下後，對於見義勇為
    而協助警員追捕之目擊證人出言恐嚇，殊無足採，兼衡其素行（被告除有前開累
    犯之紀錄外，猶有殺人罪之前科紀錄），被害人所受傷害情形、及被告犯後猶飾
    詞圖卸肇事逃逸罪責，且迄未能賠償被害人損失，毫無悛悔之忱等一切情狀，分
    別量處各罪如主文所示之刑，並定其應執行之刑，資為懲儆。
據上論結，應依刑事訴訟法第二百九十九條第一項前段，刑法第一百八十五條之三、
第二百八十四條第一項前段、第一百八十五條之四、第三百零五條、第四十七條、第
五十一條第五款，道路交通管理處罰條例第八十六條第一項，罰金罰鍰提高標準條例
第一條前段，判決如主文。
本案經檢察官吳宗光到庭執行職務。
中      華      民      國       九十       年     八     月   二十二   日
                                      臺灣板橋地方法院刑事第六庭
                                          法  官  侯  志  融
右正本證明與原本無異。
如不服本判決應於送達後十日內向本院提出上訴狀。
                                          書記官  陳  淑  芳
中      華      民      國       九十       年     八     月   二十九   日
附錄本案論罪科刑法條全文
中華民國刑法第一百八十五條之三：
服用毒品、麻醉藥品、酒類或其他相類之物，不能安全駕駛動力交通工具而駕駛者，
處一年以下有期徒刑、拘役或三萬元以下罰金。
中華民國刑法第二百八十四條：
因過失傷害人者，處六月以下有期徒刑、拘役或五百元以下罰金，致重傷者，處一年
以下有期徒刑、拘役或五百元以下罰金。
從事業務之人，因業務上之過失傷害人者，處一年以下有期徒刑、拘役或一千元以下
罰金，致重傷者，處三年以下有期徒刑、拘役或二千元以下罰金。
中華民國刑法第一百八十五條之四：
駕駛動力交通工具肇事，致人死傷而逃逸者，處六月以上五年以下有期徒刑。
中華民國刑法第三百零五條：
以加害生命、身體、自由、名譽、財產之事恐嚇他人，致生危害於安全者，處二年以
下有期徒刑、拘役或三百元以下罰金。


司法院資訊處製作；財團法人民間司法改革基金會備份。
